【裁判字號】    98,交聲,4484
【裁判日期】    990126
【裁判案由】    交管條例聲異
【裁判全文】
臺灣板橋地方法院交通事件裁定        98年度交聲字第4484號
原處分機關  交通部公路總局臺北區監理所
異  議  人
即受處分人  甲○○
上列異議人即受處分人因違反道路交通管理處罰條例案件，對於
交通部公路總局臺北區監理所於中華民國98年11月23日所為之處
分（原處分案號：北監營裁字第裁40-Z00000000號），聲明異議
，本院裁定如下：
    主  文
異議駁回。
    理  由
一、原處分意旨略以：本件異議人即受處分人（下稱異議人）甲
    ○○於民國98年9 月21日14時47分許，駕駛車牌號碼722-GG
    號營業大客車，行經國道三號高速公路南下218 至221 公里
    （原裁決書誤載為22K） 處時，因有「行駛高速公路未依規
    定行駛車道（同向四線車道，沿途佔用中外側車道行駛）」
    之交通違規，經內政部警政署國道公路警察局第七警察隊名
    間分隊警員當場攔停製單舉發。嗣異議人向原處分機關提出
    申訴，經原處分機關函請原舉發單位調查結果，仍認異議人
    駕駛上開營業大客車有前揭違規事實，乃於98年11月23日以
    北監營裁字第裁40-Z00000000號裁決書，依道路交通管理處
    罰條例第33條第1 項第3 款、第63條第1 項（原裁決書漏載
    第1 款）及違反道路交通管理事件統一裁罰基準表之規定，
    裁處罰鍰新臺幣（下同）4,000 元，並記違規點數1 點等語
    。
二、異議意旨略以：伊於前揭時間行駛於國道三號高速公路上，
    實因前方車輛眾多，而無法強行切入外側車道，而伊也有一
    直打右向方向燈，並非「非為超車而沿途佔用中外車道」，
    且伊行駛中外車道未達2 公里，非警員所述之218 至221 公
    里處，因而對於原處分不服，爰以此聲明異議，請求撤銷原
    處分云云。
三、按汽車行駛於高速公路、快速公路或設站管制之道路，不遵
    使用限制、禁止、行車管制及管理事項之管制規則，而有未
    依規定行駛車道之情形者，處汽車駕駛人3,000 元以上
    6,000 元以下罰鍰，道路交通管理處罰條例第33條第1 項第
    3 款定有明文。有同條例第33條第1 項之情形者，除依原條
    款處罰鍰外，並記違規點數1 點，同條例第63條第1 項第1
    款亦定有明文。另按高速公路及快速公路交通管制規則第8
    條第1 項第2 款之規定，汽車行駛高速公路及快速公路，其
    車道之使用，除因交通事故及道路施工依臨時或可移動標誌
    指示或交通勤務警察指揮外，應依設置之交通標誌、標線或
    號誌之規定，無設置者，大型車應行駛於外側車道，並得暫
    時利用緊臨外側車道之車道超越前車。而所謂外側車道係指
    主線車道中之最右側車道，內側車道係指主線車道中之最左
    側車道，中線車道係指同向三車道或五車道中之中間車道，
    中外車道係指同向四車道或五車道中鄰接外側車道之車道，
    同規則第2 條第1 項第4 至7 款均有明定。
四、經查：
  (一)本件異議人甲○○駕駛車牌號碼722-GG號營業大客車，於98
    年9 月21日14時47分許，行經國道三號高速公路南下218 至
    221 公里處時，因有「行駛高速公路未依規定行駛車道（同
    向四線車道，沿途佔用中外側車道行駛）」之交通違規，經
    內政部警政署國道公路警察局第七警察隊名間分隊警員當場
    攔停製單舉發。嗣經原處分機關即交通部公路總局臺北區○
    ○○○道路交通管理處罰條例第33條第1 項第3 款、第63條
    第1 項（原處分書漏載第1 款）及違反道路交通管理事件統
    一裁罰基準表之規定，裁處其罰鍰4,000 元，並記違規點數
    1 點等情，有內政部警政署國道公路警察局98年9 月21日公
    警局交字第Z00000000 號舉發違反道路交通管理事件通知單
    、交通部公路總局臺北區監理所98年11月23日北監營裁字第
    裁40-Z00000000號各1 紙附卷可稽（見本院卷第7 、9 頁）
    ，且異議人對其有行駛於中外車道之事實亦不爭執，此部分
    事實應堪認定。
  (二)就上開違規事實，業據證人即本件攔停舉發之內政部警政署
    國道公路警察局第七警察隊名間分隊警員乙○○於本院調查
    時具結證稱：「我們在南下217.5 公里處的避車彎執勤，發
    現違規車輛行駛中外車道，就四個車道從外面數來第二車道
    ，我目視他跑了五、六百公尺多都沒有變換車道，我就在後
    面尾隨看他何時才要變換車道。當時車輛不多，路況正常，
    我就拿起手持DV開始攝影，當時他也沒有打方向燈要變換出
    來外側車道，在221 公里那邊以手勢將他攔查到外側路肩，
    告訴他違規事項，我下車後就有馬上錄音，他陳述跑了約2
    公里左右，我有告知他違規情形約行駛3 公里，就依法舉發
    ，我有錄影CD，可以看得出來當時沒有很多車，裡面也有錄
    音檔，是舉發的錄音。當時車流量正常，沒有不能變換車道
    之情形。我一路在違規人後方注視。我和警員李嘉裕當時執
    勤勤務是巡邏，我是開車，全線巡邏是先往南到斗六，在迴
    轉往北到草屯往南，當天是12點到16點的勤務。我從攝影開
    始就看到遊覽車到我警車這段沒有車輛，所以這樣並非車流
    量多，他是行駛到那邊前面有車，才沒有辦法超車，只好繼
    續行駛於第三車道，所以他是從217.5 公里到我攔查之
    221.5 公里一路都是行駛在第三車道，他都沒有變換車道…
    。」等語綦詳，並庭呈舉發光碟1 片。復依本院當庭勘驗本
    件舉發光碟，內容略以：警車行駛於中內車道（第二車道）
    ，在右前方為行駛於中外車道（第三車道）之車牌號碼722-
    GG號之營業大客車。警車通過位於南下220 公里處之出口預
    告標誌後，由中內車道駛往中外車道，與前方營業大客車之
    間四線車道均無其他車輛。其後警車加速逼近營業大客車並
    變換車道至外側車道，其間營業大客車未警示方向燈，至警
    車由外側車道駛往路肩超越外側車道之銀色休旅車時，營業
    大客車出現方向燈警示，之後警車示意營業大客車停車，並
    接近南下222 公里處之里程牌等情，核與證人所述相符，此
    有本院勘驗筆錄及勘驗光碟摘要各1 份在卷可按。
  (三)異議人雖以前詞置辯，惟縱因前方車流眾多而致無法超越前
    車，仍應減緩速度而行駛於外側車道以循序而進。而當時車
    流量非多，該營業大客車行駛於中外車道，其後方或右後均
    無其他車輛而無不能變換至外側車道情形，竟仍行駛於中外
    車道上，況異議人之後方並無來車，可適度減速以向右變換
    至最外側車道，惟於行駛期間均未為之，益徵其違規意識明
    確，尚不得以其有一直打右向方向燈，即謂其得繼續行駛於
    中外車道。且揆諸前揭規定，大型車本應行駛於外側車道，
    僅得「暫時」利用緊臨外側車道之車道超越前車，自不因行
    駛距離之長短而有異。是綜觀上開證人證述及勘驗結果，異
    議人於國道三號高速公路上駕駛營業大客車，而有「行駛高
    速公路未依規定行駛車道」之交通違規事實無訛，異議人所
    辯要無可採。
五、綜上所述，本件原處分機關依道路交通管理處罰條例第33條
    第1 項第3 款及違反道路交通管理事件統一裁罰基準表之規
    定，裁處異議人罰鍰4,000 元，並依同條例第63條第1 項（
    原裁決書漏載第1 款）之規定，記違規點數1 點，經核於法
    並無不合。異議人之聲明異議，為無理由，應予駁回。
據上論斷，應依道路交通管理處罰條例第87條第2 項，道路交通
案件處理辦法第19條，裁定如主文。
中    華    民    國    99    年    1     月    26    日
                    交通法庭  法  官  陳海寧
以上正本證明與原本無異。
如不服本裁定應於送達後5日內向本院提出抗告狀。
中    華    民    國   99    年      1    月    29    日
                              書記官  馮得弟

司法院資訊處製作；財團法人民間司法改革基金會備份。
